臺灣高等法院臺中分院刑事判決　　94年度重上更(五)字第40號
上　訴　人　臺灣台中地方法院檢察署檢察官
被　　　告　丙○○
選任辯護人　洪崇欽律師
上列上訴人因貪污治罪條例等案件，不服臺灣臺中地方法院88年
度訴字第2250號中華民國89年3月30日第一審判決（起訴案號：
臺灣臺中地方法院檢察署88年度偵字第19153號），提起上訴，
經判決後，由最高法院第五次發回更審，本院判決如下：
    主  文
原判決關於丙○○部分撤銷。
丙○○依據法令從事公務之人員，對於主管之事務，明知違背法
令，直接圖其他私人不法利益，因而獲得利益，處有期徒刑壹年
月，褫奪公權貳年，緩刑參年。
    事  實
一、丙○○係台中縣豐原市公所工務課之技士，負責台中縣豐原
    市違章建物之查報、公共設施用地徵收補償之查估、及公共
    工程拆除合法建築物剩餘部分就地整建申請案件之審核業務
    ，為依據法令從事公務之人員。
二、緣案外人林阿塗（即共同被告丁○○之父）所有坐落台中縣
    豐原市○○段二三二號土地（重測前為同市○○○段六○三
    之四號土地），係台中縣豐原市○市○○道路之預定用地，
    林阿塗於民國（下同）七十年三月間，因見短期間之內，台
    中縣豐原市公所並無開闢道路計劃，乃依據「都市計劃公共
    設施保留地臨時建築使用辦法」之規定，並立具經過台灣台
    中地方法院公證處認證，其內容載明：「．．建峻後，倘有
    接獲政府開闢或其他設施使用通知，定在期限內絕無異言，
    不要求任何補償，拆除復原回歸政府屬實」等文字之切結書
    一件，向台中縣政府申請在上址建造一間鋼架造之臨時停車
    場（係一層建物，面積為一六一平方公尺），經台中縣政府
    審查許可，且經林阿塗僱工興建完成之後，台中縣政府乃於
    七十年六月二十四日，以七○建都字第八七三一九號函核發
    上開臨時停車場之使用執照（即七○建都營使字第一三八八
    號臨時建築物使用執照）。嗣於七十七年至八十三年間，台
    中縣豐原市公所辦理該市第十之十四號計畫道路（即豐陽路
    ）之新闢工程，林阿塗所有上開地號之土地，即屬前述計畫
    道路用地之徵收補償範圍，且於七十九年四月十二日被豐原
    市公所徵收。
三、惟林阿塗之子丁○○自七十年間起，即在上址經營「輪業汽
    零件行」，從事各種汽車零件之買賣，其因見台中縣豐原市
    公所已於七十九年七、八月間，通知林阿塗須於八十年九月
    之前，自行將坐落上開被徵收土地上之臨時停車場，無償拆
    除（否則該棟建物將遭查報拆除），致使該汽車修配廠不能
    在上址續行營業。為此，丁○○乃於七十九年十二月底至八
    十年三間，在其父所有坐落台中縣豐原市○○段一七六號之
    相鄰土地（重測前為同市○○○段六○三之三四號土地，後
    於八十年七月二十五日辦理所有權移轉登記為丁○○所有）
    上面，僱工興建二層違章建築一棟（建物造價為新台幣四十
    三萬七千元），以便安置「輪業汽車零件行」汽車修配之機
    具，完工後即將該機具搬至新建建物中，而使用該建物。惟
    此棟新建之建物於建造時，並未申請取得建築許可文件。依
    照建築法第八十六條第一、二項之規定，其擅自建造之行為
    ，主管機關可處以建築物造價千分之五十以下罰鍰，必要時
    並得強制拆除該建築物；另擅自使用之行為，主管機關亦可
    處以建築物造價千分之五十以下罰鍰，並勒令停止使用補辦
    手續，其有同法第五十八條之情事之一者，並得封閉該建築
    物，限期修改或強制拆除。丁○○因知如循建築法規定向台
    中縣政府申請建築物補照作業，將先被罰處自行建築及使用
    之罰款，並立即被勒令停止使用，且須先拆除不合規定之建
    物，再依補照程序委請建築師依規定設計、製圖申請建築執
    照及使用執照，將使其目前使用之營業面積減縮為不足三坪
    ，該「輪業汽車零件行」將無法續行經營，且拆除重建費用
    將損失甚鉅，而委請建築師另行設計申請補照亦將曠費時日
    ，所造成之營業損失不貲，丁○○乃於該二層違章建築建造
    完成後之八十年三月間，前往台中縣豐原市公所，向丙○○
    請求協助，找尋最有利之解決方式，以使其能順利取得豐原
    市○○段一七六號土地上面違章建物之合法使用證明。
四、丙○○在接受丁○○之請託後，即由丁○○陪同至上址進行
    實地勘查，已知上開豐原市○○段二三二號土地與同市○○
    段一七六號，係屬林阿塗所有不同地號之土地，且原先坐落
    在豐原市○○段二三二號土地上面之臨時停車場，亦將因此
    次徵收而全部拆除，另上開臨時停車場之建物，實際亦未跨
    建至豐原市○○段一七六號土地上面，亦即豐原市○○段一
    七六號土地上面，並無上開臨時停車場之拆除剩餘建物，兼
    以上開豐原市○○段二三二號土地上面之臨時停車場，亦屬
    林阿塗所有，丁○○實無依據可依林阿塗所有上開豐原市○○段二三二號土地與地上建物被徵收及拆除之事實，請求在
    上開豐原市○○段一七六號土地上面，依據「台灣省拆除合
    法建築物剩餘部分就地整建辦法」之優惠規定，聲請建造建
    物，詎丙○○因同情丁○○之新建違張建築如被拆除後，無
    法擺放工具及無場所謀生，且另須面臨罰款，乃對於主管之
    事務，為圖丁○○取得上開免受罰鍰及拆除不合規定建物之
    不法之利益，擬藉前述第十之十四號道路闢建機會，由丁○○以建物基地相連接方式，依「台灣省拆除合法建築物剩餘
    部分就地整建辦法」之規定，向豐原市公所申請在豐原市○○段一七六號土地就地整建乙棟二層鋼架造建物，並認為依
    就地整建方式可避免丁○○前述損失，明知違背法令，仍與
    丁○○、及魏秀錦（以上二人均經本院更二審判處有有期徒
    刑壹年貳月，緩刑肆年確定）基於公務員明知為不實之事項
    ，而登載於職務上所掌之公文書之犯意聯絡，推由魏秀錦繪
    製建物設計圖、平面圖、立面圖、剖面圖、結構圖，及檢附
    前述座落博愛段二三二號土地臨時建物許可證，捏稱該棟違
    章建物為前述臨時建物拆除剩餘部分，據以向豐原市公所申
    請在豐原市○○段一七六號土地上面為就地整建。嗣丙○○
    即基於直接圖利丁○○之意圖，在八十年七月三十日受理
    本件就地整建申請案後，明知違背法令，仍在其職務上所掌
    之「建造執照審查表」公文書之「現地勘察欄」之「建築基
    地位置與現況是否相符」、及「是否先行動工」項下，依序
    分別為「相符」、「否」之不實登載，足生損害於台中縣豐
    原市公所審查上開建造執照申請之正確性。當時擔任台中縣
    豐原市公所工務課課長之杜榮仁，即因此而於八十年七月三
    十一日，核准上開建造執照之就地整建申請許可（即第八號
    就地整建許可）。丙○○嗣即另於八十年八月間，指導魏秀
    錦及丁○○拆除該違章建物一樓佔用騎樓部份牆壁，及遮蓋
    地界線上之窗戶，再由魏秀錦於八十年八月二十二日拍攝完
    工照片，供丙○○據以填製本案使用執照審查表，捏稱該棟
    建物為全新完工建物（八十年八月八日開工，同月二十一日
    完工），再簽由課長杜榮仁核發完工證明。丁○○並因丙○○及魏秀錦之協助，使其所有坐落豐原市○○段一七六號土
    地上面之二層違章建物一棟，得以取得八十、九、二建都使
    字第六號完工證明，據以向台中縣稅捐稽徵處登記合法房屋
    稅籍及申請修理廠合法營業使用，因而免受主管機關依據建
    築法第八十六條之規定裁處罰鍰並勒令拆除不合規定建物，
    因而獲得新台幣 (下同)三萬零五百九十元之不法利益。丙○○並在偵查中，於法務部調查局台中縣調查站人員訊問時
    ，自白其犯行。
五、案經乙○○向法務部調查局台中縣調查站提出檢舉，由法務
    部調查局台中縣調查站移請臺灣臺中地方法院檢察署檢察官
    偵查起訴。
    理  由
一、訊據被告丙○○，對伊於前開時間，係擔任台中縣豐原市公
    所工務課之技士，負責台中縣豐原市違章建物之查報、公共
    設施用地徵收補償之查估、及公共工程拆除合法建築物剩餘
    部分就地整建申請案件之審核業務，為依據法令從事公務之
    人員，及共同被告丁○○委由共同被告魏秀錦向豐原市公所
    申請在豐原市○○段一七六號土地上面為就地整建時，伊確
    有在職務上所製作之「建造執照審查表」之「現地勘察欄」
    之「建築基地位置與現況是否相符」、及「是否先行動工」
    項下，依序分別為「相符」、「否」之登載等事實，雖坦白
    承認，惟矢口否認有何犯罪情事，於前審及本院審理時除辯
    稱：共同被告丁○○於調查局應訊時，有受疲勞訊問之情事
    ，另伊在調查局應訊時，亦受疲勞訊問，且加上離案發時間
    久遠，記憶不清楚，才為與事實不符之供述，上開供述均無
    證據能力云云之外，並以：伊於前開時間，至台中縣豐原市
    ○○段一七六號土地現場履勘時，該處確為空地，並無任何
    建物，魏秀錦於調查局之供述及告發人乙○○於告發狀之告
    發內容，均可證實此情，伊在「建造執照審查表」為上開記
    載，並無不實之處，且林阿塗就上開臨時停車場既領有建物
    許可使用執照，屬合法之建築物，自可適用就地整建辦法之
    規定，申請就地整建，縱使上開臨時停車場已被全部拆除，
    惟此既係為了興闢公共設施，由公權力介入而拆除，其情形
    與建築法第九條第一款所謂之新建造建築物或將原建築物全
    部拆除而重新建築，係指起造人平地起樓或汰舊換新之情形
    不同，當無礙於依照就地整建辦法之規定申請就地整建，共
    同被告丁○○依法申請，伊依法審查，並依法行政，要無不
    合，上開豐原市○○段一七六號土地上之建物，因騎樓牆壁
    占用到騎樓，伊才依法要求共同被告丁○○需拆除一樓佔用
    騎樓部分牆壁，此完全依法行政，絕無圖利行為，況且七十
    三年十一月七日建築法修正公布後，因就地整建辦法未立即
    配合修正，地方政府多沿用該辦法之規定，即全部拆除重建
    亦受理核准並核發完工證明，足證伊核准本件就地整建，並
    無任何不法，應不為罪等情詞置辯。
二、然查：
（一）共同被告丁○○於調查站所為供述，雖係審判外之陳述，
      惟其係於九十二年九月一日新刑事訴訟法施行前所為陳述
      ，依刑事訴訟法施行法第七條之三之規定，其效力不受影
      響，仍有證據能力；次查：(1)被告丙○○與共同被告丁○○於本院更二審調查時，供稱：伊等於上開接受調查時間
      ，均在偵訊室內使用午餐及晚餐，該偵訊室亦設有廁所，
      沒有固定休息時間，沒有刑求，有表示如果承認可以早一
      點回去，有時會大聲說話等語。被告丙○○另供稱：伊為
      了避免他日再至調查站進行訊問，確有同意夜間訊問，調
      查員對相同問題持續訊問，拿出相關證據給我看，時間耗
      費較多等語（本院更二審卷第三八頁）。(2)證人即調查員
      林光男於本院更二審調查時，證稱：被告丙○○部分係伊
      所製作，基本上，被告在該吃飯時間用餐，亦依其需要上
      廁所，因在相關法規上，除二十四小時移送檢察官之規定
      外，訊問時間並無明確規定。就本案言，筆錄內容很多，
      記載後還要與被告確定記載內容，十多小時包括吃飯、上
      廁所，且在進入夜間後，還徵詢被告是否同意，載明筆錄
      ，伊不記得本案被告是否有要求休息，亦未發現被告有無
      法接受訊問之情況，如果被告有請求，伊亦會給予適當休
      息時間或抽煙等語（本院更二審卷第五五頁、第五六頁）
      。證人即調查員葉仁傑於本院更二審調查時證稱：丁○○
      調查筆錄係伊所製作，丁○○有無要求休息，伊已記不清
      楚，在訊問過程中，亦無印象丁○○是否有因疲累而無法
      接受訊問情形。常態性而言，被告若有要求，伊均會同意
      等語（本院更二審卷第五九頁、第六０頁）。(3)本院更二
      審勘驗被告丙○○於調查站接受訊問之錄影帶，除訊問前
      後時間（包括用餐及上廁所）確如調查筆錄所載外，並未
      發現有強暴、脅迫或被告丙○○之身體、精神有明顯不適
      、疲憊狀況等情（本院更二審卷第一二七頁、第一二八頁
      ）。共同被告丁○○部分，依台中縣調查站九十二年七月
      三日豐肅字第九二六一五○三二八○號函所示已受潮毀損
      （本院更二審卷第八五頁），惟丁○○係於八十八年五月
      十三日接受台中縣調查站人員訊問（被告丙○○則係於同
      月十四日才接受台中縣調查站人員訊問），同日亦有接受
      台中縣調查站人員訊問之共同被告魏秀錦堅稱，並無先行
      動工之情事，並否認犯罪，其在台中縣調查站應訊所為之
      供詞，與本案共同被告丁○○在台中縣調查站應訊所為之
      供詞，並不相符，而就本案共同被告丁○○在台中縣調查
      站應訊所為之供詞觀之，關於土地如何獲贈、先前何以事
      先搭建鐵架二層建物、及搭建上開建物之時間與經過、以
      及如何辦理就地整建之過程，所供均甚詳細、具體，上開
      各情顯非台中縣調查站人員可憑空誘導，且台中縣調查站
      人員與被告丙○○無怨無仇，豈有誘導共同被告丁○○為
      不實供述藉以構陷被告丙○○入罪之動機？(4)被告丙○○
      、共同被告丁○○上開調查期間，亦確有同意夜間訊問情
      事，有各該調查筆錄可考，復據被告丙○○於本院前審調
      查時供明在卷。(5)疲勞訊問非以訊問前後時間為惟一標準
      ，尚涉及訊問人之訊問方法、態度、訊問強度、應訊人應
      訊時之姿勢（就本件言，被告係與訊問人、筆錄製作人同
      坐於桌前，其較於公開法庭站立接受訊問，在體力之支付
      上自較減省），本院綜合上開證據，認尚無證據足以認定
      有包括以疲勞訊問等不法方法取供情事。(6)綜合上述，被
      告丙○○、與共同被告丁○○二人在台中縣調查站應訊時
      所為之自白，並無受到強暴、脅迫、利誘、詐欺，疲勞訊
      問或其他不正方法之情形，應具證據能力。
（二）共同被告丁○○之父林阿塗於台中縣豐原市○○段二三二
      號土地所興建之臨時停車場，並未跨建至同段一七六號土
      地，且上開建物係林阿塗所有，與丁○○無關，林阿塗所
      有坐落台中縣豐原市○○段二三二號土地（重測前為同市
      ○○○段六○三之四號土地），係台中縣豐原市○市○○
      道路之預定用地，林阿塗於七十年三月間，因見短期間之
      內，台中縣豐原市公所並無開闢道路計劃，乃依據「都市
      計劃公共設施保留地臨時建築使用辦法」之規定，並立具
      經過台灣台中地方法院公證處認證，其內容載有：「．
      ．，建峻後，倘有接獲政府開闢或其他設施使用通知，定
      在其限內絕無異言，不要求任何補償，拆除復原回歸政府
      屬實」等文字之切結書一件，向台中縣政府申請在上址建
      造一間鋼架造之臨時停車場（係一層建物，面積為一六一
      平方公尺），經台中縣政府審查許可，且經林阿塗僱工興
      建完成之後，台中縣政府乃於七十年六月二十四日，以七
      ○建都字第八七三一九號函核發上開臨時停車場之使用執
      照（即七○建都營使字第一三八八號臨時建築物使用執照
       ），此有上開土地登記簿謄本、切結書、台灣台中地方
      法院公證處認證書、林阿塗申請書、上開臨時停車場之位
      置圖、配置圖、台中縣政府建設局臨時建築許可證、使用
      執照審查表、請領臨時建築物使用許可證、上開臨時停車
      場之完工照片等資料，附於扣案之台中縣政府七十年一三
      八八號建築執照、使用執照案卷可稽。本案被告丙○○對
      於此部分事實亦不爭執，上開事實應堪認定。又依上開案
      卷內附之台中縣警察局豐原市戶政事務所門牌號碼證明書
      所示，上開臨時建物之門牌號碼為台中縣豐原市○○里○○路三八巷三六之一號。另依據上開臨時停車場之位置圖
      、配置圖顯示，上開臨時停車場均建於台中縣豐原市○○
      段二三二號土地之內，足證上開臨時停車場並未跨建至同
      段一七六號土地上面，上情應無疑義。
（三）(1)被告丙○○於八十八年五月十四日在法務部調查局台中
      縣調查站應訊時，就本件一七六地號就地整建審查經過供
      稱：「約在八十年五、六月間（按應係三月間），丁○○
      至豐原市公所找我，向我表示，渠父親林阿塗所有位於豐
      原市○○段二三二地號土地，因開闢豐原市第十之十四號
      道路將被徵收，而渠在該地上蓋有汽車修配廠（門牌為豐
      原市○○路三十八巷三十六之一號）亦將一併被拆除，將
      使其無法繼續營業，乃詢問我，是否能在博愛路二三二地
      號旁之同段一七六地號土地搭蓋建物，並取得該建物之使
      用證明文件，使渠經營之汽車修配廠能繼續，當時我因同
      情渠為公所辦理道路開闢，而遭徵收大筆土地之拆除補償
      戶，並經渠再三懇求協助，而我認為應可使用就地整建方
      式辦理，因此我乃同意渠請求」、「之後我即與丁○○至
      現場勘查後，發現博愛段一七六號土地上已搭建完成一棟
      二層鐵架違章建築，因當時博愛段二三二號土地上之建物
      尚未拆除，且已搭建完成之博愛段一七六土地上之違章建
      物，與該建物並無毗臨，亦非拆除合法建物之賸餘部分，
      故根本不能以就地整建方式辦理，但因丁○○再三請求協
      助取得該違建之合法使用文件，所以才向丁○○表示，我
      將逕以該二三二號地上之建物，與同段一七六號地上之違
      章建物，係屬同一宗建物，並坐落於該博愛段二三二及一
      七六地號土地上之不實認定，據以辦理就地整建事宜，我
      並向丁○○表示，須補送該違章建物之設計圖，及就地整
      建資料之圖說資料，向豐原市公所提出申請，而我會配合
      儘速取得該就地整建案之完工證明」、「之後約在八十年
      七月三十日，魏秀錦即持前述丁○○申請就地整建相關資
      料，至豐原市公所申請掛號，我在當天受理，檢視審查該
      書面資料後，即在『建造執照審查表』簽註審察結果『符
      合規定』，經課長杜榮仁用印並代為決行後，於八十年七
      月三十一日核發建築執照，並定完工期限自開工日起七個
      月內完工，約在八十年八月十二日，丁○○申報開工日期
      為八十年八月八日，並經公所核備在案，約在八十年八月
      三十日，魏秀錦向林提出完工申請書，我即會同魏秀錦至
      現場勘查，發現該違章建築圍牆應拆除，且二樓牆面所開
      立之三扇窗戶應予遮蓋始符合規定，故要求丁○○據以辦
      理，並補送改善後之照片予我，之後我在八十年九月一日
      收到改善之照片，確認已符合就地整建辦法規定限制後，
      即於八十年九月二日，簽擬審查結果符合規定，經課長杜
      榮仁親閱用印並代為決行，於當天即核發完工證明予丁○○」、「我係與丁○○於八十年五、六月間（按應係三月
      間）就前述就地整建案來公所尋求我的協助時才認識的．
      ．我當時基於同情丁○○因土地被徵收，汽車修配廠將被
      拆除，無法繼續營業，乃在明知丁○○申請之就地整建案
      並不符合就地整建辦法規定下，仍同意予以協助，違法取
      得前述完工證明」等語（第一九一五三號偵查卷第二五頁
      、第頁二六頁）。
    (2)被告丁○○於八十八年五月十三日法務部調查局台中縣調
      查站應訊時，供稱：「我於八十年六月十八日經由我父親
      林阿塗贈與取得之前述博愛段一七六地號土地時，該土地
      已有一棟二層鐵架建物」、「我於七十九年七、八月間，
      接獲豐原市公所工務課通知，公所將闢豐原市第十之十四
      號道路，並要求我自己將我父親所有之豐原市○○段二三
      二地號土地所搭建之臨時建物，自動拆除，因當時我在該
      博愛段二三二號土地上搭建之臨時建築物，係用作開設汽
      車修配廠，一旦立即拆除該建物，將使廠內大批之機具及
      車輛，無法安置之窘境，因此乃於七十九年十二月間，在
      該博愛段二三二地號土地旁之博愛段一七六號土地（亦為
      林阿塗所有）雇工搭建鐵架二層建物，作為容納前述汽車
      修配廠內之機具及車輛，該搭建工程並於八十年三月間完
      工」、「因七十九年七、八月間，豐原市公所通知我拆除
      前述博愛段二三二地號上之臨時建物，我為安置該建物內
      所設置之汽車修配之機具，因此雇工在該博愛段二三二地
      號旁之同段一七六地號土地，搭建鐵架建物，當時我係雇
      用后里謝姓包商負責整地，當時我記得謝姓包商身著冬衣
      ，且在七十九年底，我及兄長林瑞發、林瑞結等曾協議由
      我交付二百萬元給林瑞發、林瑞結，該博愛段一七六號土
      地將移轉過戶我名下，再加上該博愛段二三二號土地上之
      臨時建築物，需於八十年九月前拆除完畢，因此我確認前
      述施工係於七十九年十二月底施工，並於八十年三月間完
      工」、「八十年三月間，我即依丙○○之介紹而與魏秀錦
      電話聯繫，當時魏秀錦告訴我，渠阿姨亦係居住於中陽路
      ，與我搭建之前述鐵架建物甚近，因此渠表示會至我前述
      鐵架建物之汽車修配廠洽談，我與魏秀錦洽談時表示，丙○○表示，可以就地整建方式申請我前述博愛段一七六號
      土地搭建之二層鐵架建物之使用執照，並經丙○○介紹而
      請魏秀錦協助，當時我並表示，因該博愛段一七六號土地
      ，須先辦理所有權移轉過戶至我名下，再以我的名義辦理
      前述地號已搭建完成之二層鐵架建物之就地整建使用執照
      事宜，，直至八十年七月間，我辦理前述土地所有權移轉
      過戶後，即通知魏秀錦前來辦理前述依就地整建方式之申
      請使用執照事宜，當時並由魏秀錦依已搭建完成之鐵架建
      物現狀，繪製設計圖，向豐原市公所送件補申請該鐵架建
      物之建造，當時魏秀錦並告訴我，為符合日後申請使用執
      照資格，該鐵架建物之圍牆應先拆除，且二樓與鄰地相接
      之牆面所開立之二扇窗戶，應以同色鐵皮先行遮蓋等，我
      即依魏秀錦之指示，拆除前述鐵架建物之圍牆，並以同色
      鐵皮遮蓋二樓之二扇窗戶後，魏秀錦即於八十年八月間前
      來現址拍照，向豐原市公所申請使用執照，之後魏秀錦即
      會同丙○○前來會勘．．八十年九、十月間取得使用執照
      」、「七十九年七、八月間，豐原市公所通知我，自動拆
      除位於豐原市○○段二三二地號土地上之臨時建物，當時
      我正在該建物開設汽車修配廠，廠內之機具急須場地安置
      ，故我於七十九年十二月間，先行在同段一七六地號土地
      上搶蓋二層鐵架建物，作為安置前述廠房內之機具，並於
      八十年三月間完工」、「該建物完工後，我曾向丙○○詢
      問，應如何申辦使該建築物取得合法使用執照，丙○○表
      示，因該建物係屬違章建築，若提出申請建築及完工證明
      ，須先拆除百分之二十之建物，我為避免拆屋之損失，乃
      請求丙○○解決之道，丙○○即表示可依拆除合法房屋剩
      餘部分就地整建方式，以即將拆除之臨時建物所在之博愛
      段二三二地號土地，充作該新搭建完成之鐵架建物所在之
      地，據以申請就地整建完工證明，並介紹我聯繫魏秀錦，
      申辦前述案件及補送建物、設計圖等資料，儘速送豐原市
      公所申請，因渠即負責審核承辦該項業務，渠可協助辦理
      該案，我即不需拆除該百分之二十之建物，以減少損失」
      、「我當初在前述土地上搭蓋之違章建物，可使用之範圍
      為騎樓面積六○．四八平方米，一樓可使用面積為二五
      ．六五平方米，二樓可使用面積為七五．七八平方米，總
      計可使用面積為一六一．九一平方米，惟依建築法規定，
      向台中縣政府申請建築，須預留百分之二十之空地比，約
      十九．六平方米，另預留四米之騎樓地，約七二．二九平
      方米，僅剩不到三坪之建築面積，所以若依建築法向台中
      縣政府申請建築，我一樓可使用之面積，並不足以繼續作
      為汽車修配廠，而我亦無法繼續經營輪業汽車零件行，故
      我將不能維持每月約十餘萬元之收入」、「當時我曾向丙○○表示，因我遭公所徵收用地面積太多，所餘面積不多
      ，希望丙○○能協助以就地整建方式取得該違章建物之完
      工證明，除利於我安置汽車修配廠內之機具，亦可使遭徵
      收之臨時建物順利拆除，方便公所徵收作業，丙○○即是
      因同情我及使徵收作業順利進行而協助我，以就地整建方
      式取得該違章建物之完工證明」「我並未因此而給予丙○○任何好處」、「我認為魏秀錦記憶錯誤（關於魏女於調
      查站時供稱：於八十年六、七月間，一七六地號土地為空
      地一節）。因魏秀錦借住渠阿姨位於豐原市○○路，鄰近
      我經營之汽車修配廠附近之公寓內，經常從我所有之前述
      博愛段一七六土地經過，而誤認前述土地為空地，據我記
      憶所及，該違章建物係我自行雇工興建，且興建工人係自
      行依我的要求繪製草圖施工，並非依據魏秀錦所製作之圖
      說．．．．．．且魏女如我前述，指示我拆除騎樓圍牆及
      用同色鐵皮遮蔽與鄰地地界線上之預留窗戶等情，俾利承
      辦人員審查及渠拍攝建物完工相片，供丙○○併卷據以核
      發完工證明」等語（第一九一五三號偵查卷第三二頁至第
      三八頁）。
    (3)被告丙○○、及共同被告丁○○二人於調查站自白情節互
      核大致相符，應可採信，至被告於調查站應訊時雖稱：約
      在八十年五、六月間，丁○○至豐原市公所找伊解決違章
      建築問題，並與丁○○至現場勘查云云，惟查丁○○於調
      查站供稱：伊於八十年三月間，二層違章建築建造完成後
      ，去找被告解決違章問題等語，已見前述，丁○○為建造
      人，所知應為正確，被告或因時隔多年，記憶不清，應以
      丁○○所供，於八十年三月間由其前往市公所找被告解決
      違章問題，並共同前往勘查為正確。復有扣案之豐原市公
      所建照執照審查表、土地使用權同意書、土地登記簿謄本
      、地籍圖謄本、建築工程開工報告書、拆除合法建築物剩
      餘部分就地整建完工申請書、使用執照審查表、照片證物
      可資佐證，及參酌：(1)共同被告丁○○對其興建上開建物
      之動機、經過及被告魏秀錦係依已搭建完成之鐵架建物現
      狀繪製設計圖，並俟土地辦理所有權移轉登記之後，才送
      件申請等，甚至共同被告魏秀錦其阿姨住處，及違章建築
      包商之穿著等非關本案事項，詳為供述，參酌一七六地號
      土地辦理過戶時間之客觀記載，相互參照，其記憶甚為深
      刻，當無因為時間之經過，而有誤記之虞。(2)共同被告丁○○係為安置臨時建築物內所開設汽車修配廠之大批機具
      及車輛，乃在一七六號土地雇工搭建鐵架二層建物，作為
      容納前述汽車修配廠內之機具及車輛，因此顯然在該臨時
      建物拆除之前，該違章建築應已興建完畢，方符事理各情
      。本案共同被告丁○○於七十九年十二月底至八十年三月
      間，未依法向主管機關申請並取得建築許可文件，即已在
      豐原市○○路一七六地號土地上建造上開違章建築，而被
      告丙○○確於八十年三月間即已知悉此情，嗣後仍故為上
      開犯罪行為，共同被告丁○○嗣後於原審法院及本院推翻
      前供，改稱係八十年八月間建造執照執照核准後，始開始
      在博愛段第一七六號土地上建造，並非八十年三月間即建
      造完成等語，顯與事實不符，尚難遽予採信。
    (4)告發人乙○○雖於八十八年四月九日告發狀，指稱：「．
      ．另博愛段一七六號土地上為全部種植果園及蔬菜，根本
      無合法建築物，卻於履勘現場時為虛偽之勘驗．．」等語
      （第九三四六號偵查卷第七頁），惟上開告發內容，旨在
      告發被告丙○○為不實之勘驗記載，並未指述被告丙○○
      前往勘驗時，博愛段一七六號土地上，尚全部種植果園及
      蔬菜（如係此情，勘驗記載又有何不實可言）。另本案告
      發人乙○○於台中縣調查站應訊時，所述：「林阿塗於前
      述博愛段二三二號土地上，除蓋有汽車修理廠外，該廠四
      週係作果園及菜園，另該土地之隔鄰下南坑段六○三之三
      四號土地（土地重劃後編定為豐原市○○段一七六號），
      則全部種植果樹及蔬菜，並無建築物．．」等語，亦係就
      林阿塗在博愛段二三二號土地上面搭建汽車修理廠後，就
      上開土地及隔鄰土地之使用情形為一概述，其並未就豐原
      市○○段一七六號上面建物之建造時間，為明確之證述。
      復經本院前審傳訊，告發人乙○○亦以證人身分證述：「
      我不知道建物開始建造之時間為何時」等語（本院更一審
      卷第一○二、一○三頁）。被告丙○○依據告發人乙○○
      上開告發內容，辯稱，其受理申請前往勘驗時，博愛段一
      七六號土地上之上開建物，尚未建築，難認可採。另本案
      共同被告魏秀錦雖於台中縣調查站應訊時，堅稱：「八十
      年六月間，丁○○帶我至博愛段一七六號土地現址，我當
      時所見確實係空地」等語，惟此與被告丙○○及共同被告
      丁○○在台中縣調查站所為之供述不符，共同被告丁○○
      在台中縣調查站應訊時，除明確供稱：「我認為魏秀錦記
      憶錯誤（關於魏女於調查站時供稱：於八十年六、七月間
      ，一七六地號土地為空地一節）」乙情之外，並就其為此
      供述之依據，續為：「因魏秀錦借住渠阿姨位於豐原市○○路鄰近我經營之汽車修配廠附近之公寓內，經常從我所
      有之前述博愛段一七六土地經過，而誤認前述土地為空地
      ，據我記憶所及，該違章建物係我自行雇工興建，且興建
      工人係自行依我的要求，繪製草圖施工，並非依據魏秀錦
      所製作之圖說施工，另我在委託魏秀錦代辦前述建物申請
      就地整建完工證明業務時，曾邀同魏女至現場勘查，魏女
      正如我前述，指示我拆除騎樓圍牆及用同色鐵皮遮蔽與鄰
      地地界線上之預留窗戶等情，俾利承辦人員審查及渠拍攝
      建物完工相片，供丙○○併卷據以核發完工證明」等語。
      再徵之上開建物如未事先興建，謂在台中縣豐原市公所係
      於八十年八月十三日才發文同意開工備查（第一九一五三
      號偵查卷第一一九號函，申報開工日期為八十年八月八日
      ）之情形下，於同月二十一日即能興建完成（第一九一五
      三號偵查卷第一二○頁之就地整建完工申請書），此亦與
      常情有違。本案共同被告魏秀錦在台中縣調查站所為之辯
      詞，及在本院所為之證詞，難認可信。被告丙○○執以為
      辯，亦非可採。
    (5)依「台灣省拆除合法建築物剩餘部分就地整建辦法」（第
      一九一五三號偵查卷第五八頁）第一條之規定，台灣省政
      府係為整頓市容，處理因興辦公共工程拆除合法建築物之
      賸餘部分，才制定上開辦法。由此規定，足證上開辦法係
      為規範「合法建築物賸餘部分」之就地整建而設。本案上
      開博愛段一七六號與同段二三二號既屬二筆不相同地號之
      土地，而非同一基地，博愛段一七六號土地亦於八十年七
      月二十五日辦理所有權移轉登記為丁○○所有，亦即此二
      筆土地於前開犯罪時間，係分屬不同所有人所有，另上開
      博愛段二三二號土地上面之臨時停車場，亦屬林阿塗所有
      ，且全部均經徵收而拆除，林阿塗亦已具領全部補償費，
      有豐原市公所建築改良物調查表及台中縣豐原市都市計畫
      第十－十四號道路新開闢工程用地徵收建築改良物補償清
      冊等影本在卷可稽（見同上卷宗一二六、一二七頁），林
      阿塗於申請建照時，並已切結日後願於通知期限內無條件
      拆除，則在此情形，被告丁○○在豐原市○○段一七六號
      土地上面所興建之鋼架造二層樓房，豈有可能係林阿塗上
      開臨時停車場拆除之賸餘部分，並援引林阿塗在林阿塗所
      有博愛段二三二號土地上面有臨時停車場之事實，據為其
      在其所有豐原市○○段一七六號土地就地興建鋼架造二層
      樓房之理由？經本院更一審向台中縣政府函詢結果，台中
      縣政府亦覆稱：「．．．．．．依據『都市計劃公共設施
      保留地臨時建築使用辦法』申領臨時建築許可證之建築物
      ，應遵守該法第十一條之規定，申請人須切結如日後於地
      方政府興闢公共設施通知限期拆除時，負有自行無條件拆
      除之義務」、「本案係於民國七十年間依『都市計劃公共
      設施保留地臨時建築使用辦法』核准之臨時建築物，依前
      項說明，地方政府於民國八十年間開闢計畫道路時，建物
      所有權人應依申請時之切結，將該臨時建築物完全拆除，
      並不得依『台灣省拆除合法建築物剩餘部分就地整建辦法
      』新建建築物」等情，有台中縣政府九十一年三月二十六
      日府工建字第○九一○五六九七九○○號函在卷足佐（本
      院更一審卷宗第五七、五八頁）。被告丙○○以上開各情
      ，辯稱：被告丁○○在豐原市○○段一七六號土地上面所
      興建之鋼架造二層樓房，可依「台灣省拆除合法建築物剩
      餘部分就地整建辦法」申請就地整建，尚難採信。被告丙○○雖另外依據台灣省建設廳八八建四字第○三○五○一
      號函示意旨，辯稱：七十三年十一月七日建築法修正公布
      後，因就地整建辦法未立即配合修正，地方政府多沿用該
      辦法之規定，即全部拆除重建亦受理核准並核發完工證明
      ，足證伊核准本件就地整建，並無任何不法，應不為罪等
      語，惟縱依尚未修正之就地整建辦法，豈有不同所有人，
      在不同土地上面之不同建物，亦可適用上開辦法而為異地
      興建之理。被告丙○○此部分所辯，難予採取。再被告丙○○辯稱：本案上開豐原市○○段一七六號土地上面之建
      物，因騎樓牆壁占用到騎樓，伊才依法要求共同被告丁○○需拆除一樓佔用騎樓部分牆壁，此完全依法行政云云，
      依據前開說明，亦與事實不符，亦非可信。本案被告丙○○既係台中縣豐原市公所工務課之技士，負責台中縣豐原
      市違章建物之查報、公共設施用地徵收補償之查估、及公
      共工程拆除合法建築物剩餘部分就地整建申請案件之審核
      業務，顯難認其有誤解上開「台灣省拆除合法建築物剩餘
      部分就地整建辦法」至此程度之可能，再由其前開在調查
      站之應訊內容，亦可證實其已明知被告丁○○在豐原市○○段一七六號土地上面所興建之鋼架造二層樓房，斷無可
      依「台灣省拆除合法建築物剩餘部分就地整建辦法」申請
      就地整建之理，時任豐原市公工務課長之證人杜榮仁於本
      院第一次更審調查中亦據其到庭證述甚詳。詎其仍為上開
      審核行為，足徵其有違背法令圖利被告丁○○之犯意與行
      為，事證甚為明確。
    (6)另依照建築法第八十六條第一、二項之規定，共同被告丁○○擅自建造上開建物之行為，主管機關可處以建築物造
      價千分之五十以下罰鍰，必要時並得強制拆除該建築物；
      另擅自使用之行為，主管機關亦可處以建築物造價千分之
      五十以下罰鍰，並勒令停止使用補辦手續，其有同法第五
      十八條之情事之一者，並得封閉該建築物，限期修改或強
      制拆除。本案共同被告丁○○擅自建造之上開建物，其工
      程造價為四十三萬七千元，復有丁○○證述其內容為真正
      之「建築工程開工報告書」在卷足憑。本案共同被告丁○○因被告丙○○之圖利行為，使其所有坐落豐原市○○段
      一七六號土地上面之二層違章建物一棟，得以取得八十、
      九、二建都使字第六號完工證明，據以向台中縣稅捐稽徵
      處登記合法房屋稅籍及申請修理廠合法營業使用，顯可因
      而免受主管機關依據建築法第八十六條第一項第二項之規
      定裁處罰鍰並勒令拆除不合規定建物，依台中縣政府九十
      三年十月六日府工建字第○九三○二三八六八四號函釋：
      「依建築法第八十六條第一項第二項規定，擅自建造及擅
      自使用者，本府於執行時係以建物工程造價一千萬以下者
      科處工程造價千分之三十五之罰鍰，故若建築物工程造價
      為新臺幣四十三萬七千元，依規定本府將處以新臺幣一萬
      五千二百九十五元整之罰鍰」，此有該函附本院卷可證，
      丁○○因此獲得三萬零五百九十元之不法利益，要無疑義
      ，且依建築法第八十六條之規定，行為人違反同法第二十
      五條之規定者，即應予處罰，該法並未另行規定，如事後
      已另取得完工證明可予免罰，況本案與臨時建物拆除剩餘
      部分就地整建之情形不符，共同被告丁○○並無法事後取
      得完工證明，而得免於受罰。事證明確，本件被告之犯行
      堪以認定。
三、按公務員本於其職務，而以文書為意思表示者，即屬公文書
    。如公務員就其職務上所掌之文書為不實之登載，非但妨害
    文書之信用，抑且違背其忠實服務之職責，故本案被告丙○○就明知為不實之事項，而在上開職務上所製作之「建造執
    照審查表」之「現地勘察欄」之「建築基地位置與現況是否
    相符」、及「是否先行動工」項下，依序分別為「相符」、
    「否」之不實登載，顯已足生損害於台中縣豐原市公所審查
    上開建造執照申請之正確性。被告丙○○此部分所為，核犯
    刑法第二百十三條之登載不實罪。至於上開「建造執照審查
    表」之呈核乃職務上之層轉，僅就文書為內部形式上之提出
    ，並未本於該文書之內容有所主張，尚難認已達行使之階段
    （最高法院四十七年台上字第一○四八號判例意旨參照）。
    公訴人認此部分已達行使階段，應犯刑法第二百十六條、第
    二百十三條之罪，尚有未洽，惟此部分與前開論罪之登載不
    實部分係實質上一罪，爰不另為無罪之諭知。又本案共同被
    告丁○○、魏秀錦二人雖無公務員之身份，但就被告丙○○
    此部分所為，其等既與被告丙○○有犯意聯絡，依照刑法第
    二十八條、第三十一條第一項之規定，仍應令負共同正犯責
    任，故被告與共同被告丁○○、魏秀錦二人，就所犯刑法第
    二百十三條之罪部分，有犯意聯絡及行為分擔，均為共同正
    犯。另被告丙○○對於其主管之事務，直接圖利丁○○部分
    ，原犯行為時貪污治罪條例第六條第三款之圖利罪。惟被告
    丙○○行為後，上開貪污治罪條例之規定，已於八十五年十
    月二十三日通過修正公布，同年月二十五日生效（即中間時
    法），後再於九十年十一月七日通過修正公布，同年月九日
    生效（即裁判時法）。依照行為時貪污治罪條例第六條第三
    款圖利罪之規定，其法定刑為五年以上有期徒刑，得併科新
    台幣一百萬元以下罰金；而依中間時法之貪污治罪條例第六
    條第一項第四款圖利罪之規定，其法定刑為五年以上有期徒
    刑，得併科新台幣三千萬元以下罰金；另裁判時法貪污治罪
    條例第六條第四款圖利罪之規定，其法定刑亦為五年以上有
    期徒刑，得併科新台幣三千萬元以下罰金。比較上開新舊法
    之規定，雖以行為時貪污治罪條例第六條第三款圖利罪之處
    罰較輕，惟依中間時法與裁判時法之貪污治罪條例第八條第
    二項之規定，如無犯罪所得之行為人在偵查中自白，應減輕
    其刑，而依行為時貪污治罪條例第八條之規定，如無犯罪所
    得之行為人在偵查中自白，僅得減輕其刑。而有期徒刑必減
    者，其最高度及最低度應併減輕之，得減者，僅係得以減輕
    其刑。以上開情形比較，自以中間時法與裁判時法之貪污治
    罪條例第八條第二項之規定，有利於被告丙○○。再被告丙○○此部分所犯，其中間時法與裁判時法之貪污治罪條例第
    八條第二項之處罰規定既屬相當，惟就其犯罪構成要件部分
    ，裁判時法（即現行）之貪污治罪條第六條第四款，已將中
    間時法原所規定：「對於主管或監督之事務，直接或間接圖
    私人不法之利益」之犯罪構成要件，修改為：「對於主管或
    監督之事務，明知違背法令，直接或間接圖自己或其他私人
    不法利益，因而獲得不法利益」。綜合上情比較結果，依據
    刑法第二條第一項之規定，被告丙○○此部分所犯，應依現
    行貪污治罪條第六條第四款之規定處罰。是核被告丙○○此
    部分所為，係犯現行貪污治罪條例第六條第四款之圖利罪。
    被告丙○○所犯上開二罪，有方法結果之牽連關係，應依刑
    法第五十五條之規定，從一重依貪污治罪條例第六條第四款
    之圖利罪處斷。被告丙○○既於偵查中接受法務部調查局台
    中縣調查站應訊時，已自白犯罪，應依現行貪污治罪條例第
    八條第二項之規定，減輕其刑。又被告圖得之私人不法利益
    僅為三萬零五百九十元，應依現行貪污治罪條例第十二條第
    一項之規定減輕其刑。
四、本案被告丙○○上開犯罪事證已甚明確，原審判決未為詳查
    ，遽為被告丙○○無罪之判決，自有未合，公訴人上訴指摘
    原審判決不當，為有理由，自應由本院將原審判決關於被告
    丙○○部分，予以撤銷改判。爰審酌被告丙○○並無前科、
    犯罪手段、情節、所生危害及犯後態度等一切犯罪情狀，量
    處如主文第二項所示之刑，並依貪污治罪條例第十七條之規
    定，宣告褫奪公權二年。查被告未曾受期徒刑以上刑之宣告
    ，有卷內前科表可查，案發時僅二十餘歲，社會經驗尚有不
    足，且係基於同情被害人建物將被拆除，一時失慮致觸犯重
    典，經此偵審教訓，應知警惕諒無再犯之虞，本院認所宣告
    之刑，以暫不執行為適當，併諭知緩刑三年，以勵自新。
五、據上論斷，應依刑事訴訟法第三百六十九條第一項前段、第
    三百六十四條、第二百九十九條第一項前段，貪污治罪條例
    第六條第四款、第八條第二項、第十二條第一項、第十七條
    ，刑法第二條第一項前段、第十一條前段、第二十八條、第
    二百十三條、第五十五條、第三十七條第二項、第七十四條
    第一款，判決如主文。
本案經檢察官甲○○到庭執行職務。
中　　華　　民　　國　　94　　年　　6 　　月　　23　　日
               刑事第十庭　審判長法　官　林　照　明
                                 法　官　唐　光　義
                                 法　官　林　清　鈞
上列正本證明與原本無異。
如不服本判決應於收受送達後十日內向本院提出上訴書狀，其未
敘述上訴之理由者並得於提起上訴後十日內向本院補提理由書（
均須按他造當事人之人數附繕本）。
                                 書記官　劉　恒　宏
中　　華　　民　　國　　94　　年　　7 　　月　　1 　　日
　　　　　　　　　　　　　　　　　　　　　　　　　　  Ｆ
